臺灣宜蘭地方法院刑事判決　　　　　　　100年度易字第808號
公　訴　人　　臺灣宜蘭地方法院檢察署檢察官
被　　　告　　李朝雄
上列被告因違反家庭暴力防治法案件，經檢察官提起公訴（一
００年度偵字第四六二七號），本院判決如下：
    主  文
李朝雄犯違反保護令罪，處拘役肆拾日，如易科罰金，以新台幣
壹仟元折算壹日。
    事  實
 一、李朝雄係陳素月之前夫（雙方已於民國一００年十月廿六
     日經法院調解離婚），與陳素月間有家庭暴力防治法第三
     條第一款所定之家庭成員關係。李朝雄明知其曾因以穢語
     辱罵陳素月，並持傘擊打陳素月之家庭暴力行為，經本院
     於一００年五月十三日核發一○○年度家護字第九四號民
     事通常保護令，命其不得對陳素月實施身體或精神上不法
     侵害之行為、不得直接或間接對於陳素月為騷擾之聯絡行
     為，有效期間為九月，李朝雄並於同年月十七日親自收受
     該保護令，且於同年十月廿六日與陳素月離異後，自行賃
     屋居住，惟仍經常前往原住處巡視。詎李朝雄於前開通常
     保護令有效期間之一００年十一月六日下午五時許，再次
     前往陳素月居住之宜蘭縣宜蘭市○○○路一六八號住處，
     開門入內時，因不滿陳素月對其啐啐唸，即以手抓住陳素
     月手並扳向身後，再以「肖查某」（台語）及穢語「幹你
     媽雞八」辱罵陳素月，對陳素月實施身體及精神上之不法
     侵害而違反上開保護令之規定。嗣因陳素月及時報警處理
     ，始於同日下午五時四十分許，經警到場查獲。
二、案經宜蘭縣政府警察局宜蘭分局報請臺灣宜蘭地方法院檢察
    署檢察官偵查起訴。
    理  由
一、前揭事實，業據被告李朝雄坦承不諱，核與被害人陳素月指
    訴之情節一致，並有本院一○○年度家護字第九四號民事通
    常保護令在卷可按，被告犯行事証已臻明確，自應依法論科
    。
二、按被告為被害人陳素月之前配偶，二人間為家庭暴力防治法
    第三條第一款之家庭成員關係。又按家庭暴力防治法第二條
    第一款規定所稱之「家庭暴力」，係指家庭成員間實施身體
    或精神上不法侵害之行為，而所謂精神上不法侵害，包括以
    謾罵、吼叫、侮辱、諷刺、恫嚇、威脅之言詞語調脅迫、恐
    嚇被害人之言語虐待，或竊聽、跟蹤、監視、冷漠、鄙視或
    其他足以引起人精神痛苦之精神虐待及性虐待等行為均屬之
    。另同條第三款規定之「騷擾」，則係指任何打擾、警告、
    嘲弄或辱罵他人之言語、動作或製造使人生畏怖之行為，使
    他人因而產生不快不安之感受，與前述精神上不法侵害行為
    肇致相對人心理恐懼痛苦，在程度上有所區分。即若被告所
    為已使被害人生理或心理上感到痛苦畏懼，即可謂係對被害
    人實施身體或精神上不法侵害之家庭暴力行為，反之若尚未
    達此程度，僅使被害人產生生理、心理上之不快不安，則僅
    為騷擾定義之規範範疇。是若被告所為，已達精神上不法侵
    害之家庭暴力行為，自無庸再論以同條之騷擾規定。是本件
    被告前揭將被害人之手扳向身後，及以「肖查某」（台語）
    及穢語「幹你媽雞八」辱罵被害人之情形，分屬實施身體上
    及精神上不法侵害之家庭暴力行為，是核被告於通常保護令
    之有效期間內，對被害人為前揭將身體上及精神上不法侵害
    之行為，核係違反法院依家庭暴力防治法第十四條第一項第
    一款規定所為禁止對於被害人實施家庭暴力行為之裁定，而
    犯同法第六十一條第一款之違反保護令罪，公訴人認被告另
    違犯家庭暴力防治法第六十一條第二款之罪嫌，容有誤會。
三、爰審酌被告年已高達七十二歲，素行尚佳，且於本件通常保
    護令有效期間內，分別於八、九月間，已有二次為家庭暴力
    行為，經本院於十一月卅日以一００年度簡字第七九四號判
    處各有期徒刑三月，定應執行有期徒刑五月，得易科罰金在
    案，顯缺乏守法之觀念，本案再為前揭家庭暴力行為之動機
    、手段、方法，對被害人致生之損害，惟與被害人業於十月
    廿六日離婚，並遷離被害人前開住處，自行賃屋居住，於本
    案後亦未再對被害人有為何不法侵害，被害人並稱被告最近
    似間歇出現老年痴呆之初期症兆，且因無工作或儲蓄，仍賴
    子女奉養，而前經法院判處徒刑，被告子女當無置之不理而
    任被告入獄執行，是為被告請求從輕量刑，以減輕渠子女之
    負擔等一切情狀，因認公訴人求處有期徒刑四月，似嫌過重
    ，乃依被害人之請求從輕量處如主文所示之刑，並諭知易科
    罰金之折算標準，以資薄懲。
四、依刑事訴訟法第二百九十九條第一項前段，家庭暴力防治法
    第六十一條第一款，刑法第十一條前段、第四十一條第一項
    前段，判決如主文。
本案經檢察官張學翰到庭執行職務
中    華    民    國   100    年    12    月    27    日
                  臺灣宜蘭地方法院刑事第三庭
                          法  官  陳玉雲
以上正本證明與原本無異。
如不服本判決應於收受送達後十日內向本院提出上訴書狀，並應
敘述具體理由；其未敘述上訴理由者，應於上訴期間屆滿後二十
日內向本院補提理由書(均須按他造當事人之人數附繕本)「切勿
逕送上級法院」。
                          書記官  李茂榮
中    華    民    國   100    年    12    月    27    日
本案論罪科刑法條全文
家庭暴力防治法第61條
違反法院依第14條第1項、第16條第3項所為之下列裁定者，為本
法所稱違反保護令罪，處3年以下有期徒刑、拘役或科或併科新
臺幣10萬元以下罰金：
一、禁止實施家庭暴力。
二、禁止騷擾、接觸、跟蹤、通話、通信或其他非必要之聯絡行
    為。
三、遷出住居所。
四、遠離住居所、工作場所、學校或其他特定場所。
五、完成加害人處遇計畫。